【裁判字號】    94,上訴,1550
【裁判日期】    950106
【裁判案由】    違反毒品危害防制條例
【裁判全文】
臺灣高等法院高雄分院刑事判決        94年度上訴字第1550號
上  訴  人
即  被  告  甲○○
                    現另案在臺灣高雄女子監獄執行中
上列上訴人因違反毒品危害防制條例案件，不服臺灣高雄地方法
院94年度訴字第1981號中華民國94年9 月9 日第一審判決（起訴
案號：臺灣高雄地方法院檢察署94年度毒偵字第3508號，暨移送
併辦：臺灣板橋地方法院檢察署94年度核退毒偵字第900 號），
提起上訴，本院判決如下：
    主  文
原判決撤銷。
甲○○連續施用第一級毒品，累犯，處有期徒刑陸月，如易科罰
金，以佰元折算壹日。扣案第一級毒品海洛因壹包（驗後淨重
零點零壹公克，空包裝重零點貳壹公克）、殘留有第一級毒品海
洛因之注射針筒貳支、殘留有第一級毒品海洛因之殘渣袋壹只，
均沒收銷燬。
    事  實
一、甲○○前於民國86、87年間因違反肅清煙毒條例、麻醉藥品
    管理條例案件，經臺灣高雄地方法院分別判處有期徒刑3 年
    2 月、有期徒刑3 月確定，經定執行刑為有期徒刑3 年3 月
    ，於88年9 月23日假釋出監，嗣於假釋期間之89年間，因施
    用毒品案件，經臺灣高雄地方法院裁定送觀察、勒戒後，認
    有繼續施用毒品傾向，再經裁定令入戒治處所施以強制戒治
    ，於90年2 月19日停止戒治付保護管束（保護管束期滿日期
    為90年7 月19日），惟因上開假釋遭撤銷，隨即入監執行殘
    刑1 年2 月21日，後於91年5 月3 日縮刑期滿執行完畢，而
    其所涉上開施用毒品犯行，亦經臺灣高雄地方法院檢察署檢
    察官於90年8 月3 日以90年度戒毒偵字第885 號為不起訴處
    分確定。
二、甲○○猶不知警惕，明知海洛因業經公告列為第一級毒品，
    不得非法持有、施用，仍於上開強制戒治執行完畢釋放後5
    年內，復基於施用第一級毒品海洛因之概括犯意，連續於94
    年3 月28日上午3 時許，在高雄縣岡山鎮某公共廁所內，94
    年4 月4 日下午7 時許，在其位於臺北縣鶯歌鎮○○○路23
    2 號住處，均以將第一級毒品海洛因加水置入針筒內注射手
    臂血管方式，而施用第一級毒品海洛因2 次。嗣於偵查機關
    尚未發覺犯罪前，先於94年3 月28日上午10時30分許，持其
    所有殘留有第一級毒品海洛因之注射針筒1 支、殘留有第一
    級毒品海洛因之殘渣袋1 只，前往高雄縣政府警察局岡山分
    局壽天派出所自首；再於94年4 月4 日下午9 時20分許，委
    由其母林玉華代為撥打電話向臺北縣政府警察局三峽分局鶯
    歌分駐所自首，再由該分駐所員警於同日下午9 時30分許至
    上開中正三路232 號處，由甲○○主動持交其所有之第一級
    毒品海洛因1 包（驗後淨重0.01公克，空包裝重0.21公克）
    、殘留有第一級毒品海洛因之注射針筒1 支，並接受裁判。
三、案經高雄縣政府警察局岡山分局報請臺灣高雄地方法院檢察
    署檢察官偵查起訴，暨臺北縣政府警察局三峽分局報請臺灣
    板橋地方法院檢察署檢察官移送併辦審理。
    理  由
一、程序方面─
    本件上訴人即被告甲○○（以下簡稱被告）所犯係死刑、無
    期徒刑、最輕本刑為3 年以上有期徒刑以外之罪，其於準備
    程序中就被訴事實為有罪之陳述，經法官告知簡式審判程序
    之旨，並聽取公訴人、被告之意見後，本院認為適宜進行簡
    式審判程序，故本件於本院適用簡式審判程序審理，合先敘
    明。
二、認定犯罪事實所憑證據及理由─
  (一)上開犯罪事實，業據被告於原審及本院調查、審理中自白不
    諱（見原審訴字卷第38頁，本院卷第30、44頁）；且被告2
    次尿液經檢驗結果，均有嗎啡陽性反應，台灣檢驗科技股份
    有限公司94年4 月20日KＺ000000000000號、94年4 月16日CH
    /2005/40103 號濫用藥物尿液檢驗報告共2 紙在卷可憑（見
    高雄地檢94毒偵3508號卷第14頁，板橋地檢94核退毒偵90 0
    號卷第2-1 頁）；又扣案白粉1 包，經送鑑驗結果，確均含
    有海洛因成分（驗後淨重0.01公克，空包裝重0.21公克），
    有法務部調查局94年6 月30日調科壹字第060009908 號鑑定
    通知書1 紙在卷可按（見原審簡字卷第31頁），而扣案注射
    針筒2 支、殘渣袋1 只，均殘留有第一級毒品海洛因成分，
    有高雄醫學大學附設中和紀念醫院94年5 月31日0000-000號
    、0000-000號、94年8 月2 日0000-000號檢驗報告共3 紙在
    卷可稽（見原審簡字卷第17、18頁，原審訴字卷第19頁）；
    再者，被告於94年3 月28日上午10時30分許，親自向高雄縣
    政府警察局岡山分局壽天派出所自首犯罪；再於94年4 月4
    日下午9 時20分許，委由其母林玉華代為撥打電話向臺北縣
    政府警察局三峽分局鶯歌分駐所自首犯罪，有高雄縣政府警
    察局岡山分局刑事案件報告書在卷可稽（見高雄地檢94毒偵
    3508號卷第1 頁），並經證人即臺北縣政府警察局三峽分局
    鶯歌分駐所員警陳永利於本院證稱：「於94年4 月4 日前2
    、3 天，甲○○的母親帶她到派出所自首，但沒有查到東西
    （指毒品），這次是甲○○母親又打電話來說甲○○有在施
    用毒品，伊等才去查，在這之前，伊等並不知道甲○○有持
    有海洛因」等語（見本院卷第47頁），證人即被告之母林玉
    華於本院證稱：「94年4 月4 日前幾天，伊有帶女兒甲○○
    去自首，但是去的時候沒有東西（指毒品），回來後，甲○
    ○一心一意要改，當天是甲○○叫伊打電話去報案，東西是
    甲○○主動拿給警察」等語（見本院卷第48頁）明確。足認
    被告自白與事實相符，堪以採信。
  (二)被告前於89年間因施用毒品案件，經臺灣高雄地方法院裁定
    送觀察、勒戒後，認有繼續施用毒品傾向，再經裁定令入戒
    治處所施以強制戒治，於90年2 月19日停止戒治付保護管束
    （保護管束期滿日期為90年7 月19日），隨即因另案入監服
    刑，嗣保護管束期滿，經臺灣高雄地方法院檢察署檢察官於
    90年8 月3 日以90年度戒毒偵字第885 號為不起訴處分確定
    ，有臺灣高等法院被告前案紀錄表在卷可按（見本院卷第19
    至22頁）。足證被告於強制戒治執完畢釋放後，5 年內再犯
    本件施用第一級毒品罪無訛。
三、論罪及撤銷改判之理由─
  (一)查海洛因係毒品危害防制條例第2 條第2 項第1 款所稱之第
    一級毒品，被告持以施用，核其所為，係犯同條例第10條第
    1 項施用第一級毒品罪。被告2 次施用第一級毒品前持有毒
    品之行為，本均應論以持有第一級毒品罪，惟各該次持有毒
    品之行為，均為其後施用毒品之行為所吸收，均不另論持有
    第一級毒品罪。被告2 次施用第一級毒品犯行，時間緊接，
    犯罪構成要件相同，顯係基於概括犯意反覆為之，依連續犯
    規定以一罪論。又被告前於86年、87年間，因違反肅清煙毒
    條例、麻醉藥品管理條例案件，經臺灣高雄地方法院分別判
    處有期徒刑3 年2 月、有期徒刑3 月確定，經定執行刑為有
    期徒刑3 年3 月，於88年9 月23日假釋出監，後於假釋期間
    之89年間因有施用毒品犯行，上開假釋遭撤銷，於90年2 月
    19日入監執行殘刑1 年2 月21日，嗣於91年5 月3 日縮刑期
    滿執行完畢，有上開臺灣高等法院被告前案紀錄表可憑，其
    於有期徒刑執行完畢後，5 年內再犯本件有期徒刑以上之罪
    ，為累犯，依刑法第47條規定加重其刑。被告於犯罪未發覺
    前，向偵查犯罪機關自承犯罪，並接受裁判，符合自首規定
    ，依刑法第62條前段規定減輕其刑，其刑之加減，並先加後
    減。公訴人雖僅就被告於94年3 月28日上午3 時許，施用第
    一級毒品海洛因之犯行提起公訴，惟其餘如事實欄所示施用
    第一級毒品犯行（即臺灣板橋地方法院檢察署併辦部分），
    與提起公訴部分有連續犯之裁判上一罪關係，業如前述，為
    起訴效力所及，本院得併予審理，附此敘明。
  (二)原判決認被告施用第一級毒品海洛因，罪證明確，固非無見
    。惟原審未認定被告就其於94年4 月4 日施用第一級毒品犯
    行部分，亦符合自首規定，尚有未洽。被告執此提起上訴，
    為有理由，自應由本院將原判決撤銷改判。
四、科刑及沒收之理由─
  (一)爰審酌被告前經觀察勒戒及強制戒治，仍未斷除毒癮，業如
    前述，顯見其惡習已深，且未能體悟施用毒品對自己、家人
    造成之傷害及社會之負擔，復有違反肅清煙毒條例、麻醉藥
    品管理條例等前科，亦如前述，惟念其犯後自首犯罪，確有
    戒除毒癮之決心，犯後態度良好等一切情狀，從輕量處有期
    徒刑6 月，並諭知易科罰金之折算標準，以啟自新。
  (二)扣案第一級毒品海洛因1 包（驗後淨重0.01公克，空包裝重
    0.21公克），為毒品；扣案注射針筒2 支、殘渣袋1 只，均
    殘留有第一級毒品海洛因，業如前述，其上毒品已無法析離
    ，應視為毒品，均依毒品危害防制條例第18條第1 項前段規
    定宣告沒收銷燬之。至於送驗耗費之海洛因部分，既已滅失
    不存在，不另予宣告沒收銷燬，併此說明。
五、被告於94年3 月28日自首犯罪後所採尿液，另有檢出甲基安
    非他命陽性反應，此部分非屬起訴範圍，自應由檢察官另案
    偵辦，附此說明。
六、適用之法律─
  (一)刑事訴訟法第369 條第1 項前段、第364 條、第299 條第1
    項前段、第273 條之1 第1 項。
  (二)毒品危害防制條例第10條第1 項、第18條第1 項前段。
  (三)刑法第11條前段、第56條、第47條、第41條第1 項前段、第
    62條前段。
  (四)罰金罰鍰提高標準條例第2 條。
本案經檢察官姜麗儒到庭執行職務。
中    華    民    國    95    年    1     月    6     日
                  刑事第七庭    審判長法  官  莊飛宗
                                      法  官  黃憲文
                                      法  官  曾逸誠
以上正本證明與原本無異。
如不服本判決應於收受本判決後10日內向本院提出上訴書狀，其
未敘述上訴理由者，並得於提起上訴後10日內向本院補提理由書
狀（均須按他造當事人之人數附繕本）「切勿逕送上級法院」。
中    華    民    國    95    年    1     月    6     日
                                      書記官  黃富美
附錄本判決論罪科刑法條：
毒品危害防制條例第10條第1 項：
施用第一級毒品者，處6 月以上5 年以下有期徒刑。


司法院資訊處製作；財團法人民間司法改革基金會備份。
